【裁判字號】    92,聲再,173
【裁判日期】    920512
【裁判案由】    聲請再審
【裁判全文】
台灣高等法院刑事裁定                            九十二年度聲再字第一七三號
    再審聲請人
    即受判決人  甲○○
右聲請人因業務侵占案件，對於本院九十一年度上訴字第二一九四號，中華民國九十
一年十一月二十七日確定判決（台灣基隆地方法院八十九年度訴字第三七五號、台灣
基隆地方法院檢察署八十九年度偵字第一四五三號），聲請再審，本院裁定如左：
    主  文
再審之聲請駁回。
    理  由
一、再審意旨略以：(一)關於聲請人業務侵占之金額部分：本件原判決以告訴人所製作
    之附表一及附表二為證據，認定聲請人所侵占之金額共計九十五萬多元，其證據
    亦僅有告訴人所製作之前揭二項附表，惟查，本件聲請人一再辯稱僅欠告訴人四
    十萬元，並曾簽發面額四十萬元之本票乙紙交予告訴人，嗣並由告訴人向基隆地
    方法院聲請本票裁定確定在案，有基隆地方法院九十年度票字第三一一號民事裁
    定及確定證明書影本附卷可稽，足見聲請人積欠告訴人之款項應為四十萬元，而
    非九十五萬元或六十多萬元，從而經由調查基隆地方法院九十年度票字第三一一
    號民事裁定及確定證明書影本，顯得確認聲請人積欠告訴人之款項應為四十萬元
    ，而顯應受輕於原判決罪刑之宣告，且此項證物係存於卷內，惟未經原判決斟酌
    ，屬刑事訴訟法第四百二十條第一項第六款之確實新證據，而得開始再審。(二)本
    件原判決認定聲請人連續業務侵占，無非以告訴人所片面製作之附表一及附表二
    所載事實及證物中附有保戶出具之切結書為其憑據，惟查依現存於卷內為告訴人
    所提出之保戶切結書，顯均係由告訴人製作固定之格式與相同之用語，提示予各
    保戶簽名，顯非由各保戶依其個別之情狀自願所出具甚明，且亦有保戶不願於告
    訴人之切結書上簽名者，從而告訴人所出具之切結書，其真偽即有待查明，原判
    決未發現卷內所存之切結書全部係屬同一格式，切結書之內容亦全部相同，完全
    毫無差異，而未經斟酌，自亦屬刑事訴訟法第四百二十條第一項第六款之確實新
    證據，而得開始再審。(三)又原判決附表一及附表二，其中僅有告訴人所指訴聲請
    人侵占之事實，而並無任何切結書等證物之情形者眾，原判決未發現此項情形，
    遽予判決，對於卷內所存之此項有利於聲請人之證據，並未斟酌，亦屬刑事訴訟
    法第四百二十條第一項第六款之確實新證據，而得開始再審云云。
二、按刑事訴訟法第四百二十條第一項第六款所謂「發現確實之新證據」，係指當時
    已經存在，而發見在後，或審判時未經注意之證據，且能證明原確定判決所認定
    之事實為錯誤者而言（最高法院七十七年度臺抗字第六六八號裁定意旨參照）。
    亦即指該證據必須於事實審法院判決前業已存在，卻為法院及當事人所不知，而
    不及調查斟酌，迨至其後始行發現之情形，且就證據本身形式觀察，固不以絕對
    不須經過調查程序為條件，但必須顯然可認為足以動搖原有罪確定判決，而為受
    判決人無罪、免訴或輕於原判決所認罪名之判決者為限。
三、經查，按關於上開聲請意旨(一)部分，聲請人雖確曾簽有四十萬元之本票交付予中
    國產物保險公司，且該本票並經台灣基隆地方法院以民事裁定確定在案（有台灣
    基隆地方法院九十年度票字第三一一號民事裁定及確定證明書影本在卷可稽），
    惟依該裁定僅得證明聲請人確有簽發該張本票之事實，並非得據為聲請人所積欠
    款項總數之認定。況該本票裁定及確定證明書既經原審於判決理由欄中加以審酌
    百二十條第一項第六款所謂之「確實新證據」，聲請人執為聲請再審，顯屬無理
    由。再關於上開聲請意旨(二)部分，聲請人雖稱依現存於卷內為告訴人所提之保戶
    切結書，顯均係由告訴人製作固定之格式與相同之用語，提示予各保戶簽名，顯
    非由各保戶依其個別之情狀自願所出具甚明云云，惟遑論該情均屬被告臆測之詞
    ，是否屬實，並非確論，況該切結書既經原審於判決書之附表中加以援用，並經
    執為判決之依據，顯認原審業已詳加審酌該切結書之真實性，是該項證據既非於
    原審判決當時已經存在，而發現在後，或審判時未經注意之證據，則依前述，顯
    亦難執為聲請再審之依據。至關於上開聲請意旨(三)部分，純屬原審法院對證據採
    酌取捨之認定問題，亦與刑事訴訟法第四百二十條第一項第六款所謂之「發現確
    實之新證據」者無涉。從而，本件聲請人所舉右揭事項，與刑事訴訟法第四百二
    十條第一項第六款所規定再審事由，無一相符，所提起再審之聲請，為無理由，
    應予駁回。
據上論斷，應依刑事訴訟法第四百三十四條第一項，裁定如主文。
中      華      民      國    九十二    年      五      月     十二    日
                              台灣高等法院刑事第二十一庭
                                  審判長法  官  葉  騰  瑞
                                        法  官  江  國  華
                                        法  官  莊  明  彰
右正本證明與原本無異。
如不服本裁定，應於收受送達後五日內向本院提出抗告狀。
                                        書記官  廖  逸  柔
中      華      民      國    九十二    年      五      月     十二    日


司法院資訊處製作；財團法人民間司法改革基金會備份。
